【裁判字號】    94,訴,2866
【裁判日期】    950113
【裁判案由】    偽造貨幣
【裁判全文】
臺灣臺中地方法院刑事判決              94年度訴字第2866號
公  訴  人  臺灣臺中地方法院檢察署檢察官
被      告  甲○○
指定辯護人  本院公設辯護人乙○○
上列被告因偽造貨幣案件，經檢察官提起公訴（九十四年度偵字
第一二八三二號），本院判決如下：
    主    文
甲○○連續行使偽造之通用紙幣，處有期徒刑參年貳月。
扣案偽造之新版新台幣壹仟圓紙幣拾玖張均沒收。
    犯罪事實
一、甲○○於民國九十三年四月間，在報紙分類廣告版見有刊登
    換鈔訊息之廣告，其明知該廣告實際上為販賣假鈔之廣告，
    仍意圖供行使之用，於九十三年四月九日晚間十一時三十分
    許，在臺中市○○路與市○○○路口，向自稱「小施」不詳
    姓名年籍之成年男子，以一比五之比例，即以真鈔新台幣（
    下同）五千元，購買偽造之一千元紙幣二十五張共二萬五千
    元，而收集偽造之通用紙幣。復基於行使偽造通用紙幣之概
    括犯意，先後於：(一)九十三年四月十日凌晨一時三十分許，
    在臺中火車站前搭乘計程車，以一千元偽鈔一張支付車資二
    百六十元，使該計程車司機陷於錯誤，而予收受，並找還七
    百四十元。(二)九十三年四月十日晚間九時許，在臺中第一廣
    場全家便利商店，以一千元偽鈔一張支付購物費六百六十二
    元，使該店員陷於錯誤，而予收受，並找還三百三十八元。
    (三)九十三年四月十日晚間十時許，在臺中市○○路與繼光街
    口7-11便利商店，以一千元偽鈔一張支付購物費七百八十元
    ，使該店員陷於錯誤，而予收受，並找還二百二十元。(四)九
    十三年四月十一日晚間七時許，在臺中市○○路某商店，以
    一千元偽鈔一張支付購買太陽餅禮盒費用七百元，使該店員
    陷於錯誤，而予收受，並找還三百元。(五)九十三年四月十二
    日凌晨二時許，在臺中市遠東百貨前搭乘計程車，以一千元
    偽鈔一張支付車資一百八十五元，使該計程車司機陷於錯誤
    ，而予收受，並找還八百十五元。嗣於九十三年四月十二日
    上午十一時四十五分許，在彰化縣鹿港鎮郭厝巷三一號前為
    警據報前往查獲，並當場扣得甲○○持有之一千元偽鈔十九
    張（另有一張一千元偽鈔因破損不堪使用，甲○○收集後即
    予丟棄）。
二、案經彰化縣警察局鹿港分局報告臺灣彰化地方法院檢察署檢
    察官呈請臺灣高等法院臺中分院檢察署檢察長移轉臺灣臺中
    地方法院檢察署檢察官偵查起訴。
    理    由
一、上開犯罪事實，業據被告甲○○於本院審理時坦承不諱。而
    扣案之一千元紙鈔十九張，經送中央印製廠鑑定結果，認「
    該批偽鈔均以彩色噴墨方式仿印，無凹版印紋凸起效果，紙
    質與真鈔不同，以螢光墨仿紙張螢光纖維絲，水印以灰色墨
    在紙張背面仿製，安全線先燙印整條箔膜（含面額數字）再
    以灰色墨覆蓋仿鈔券正面五段裸露部分，左下角面額數字以
    燙印箔膜仿折光變色油墨」，鑑定結果均屬偽造，有該廠九
    十三年四月二十九日中印發字第0930002261號函在卷可稽（
    見臺灣彰化地方法院檢察署93年度偵字第2974號偵卷第23頁
    ），此外復有偽造之一千元紙幣十九張扣案足資佐證，足見
    被告自白與事實相符。
    本件事證明確，被告犯行堪以認定。
二、至被告雖辯稱：本件是警察向伊索取證件要盤查身分時，伊
    主動交付偽鈔給警察，不是警察看到偽鈔才逮捕伊云云，意
    指其符合自首減刑要件。然依證人即查獲被告之警員丁○○
    於本院審理時所證述：當時伊接到線報，在鹿港郭厝巷三一
    號那裡有人身上攜帶偽鈔，伊就與同事丙○○前往現場，現
    場是一個死巷，平常只會有住戶出入，不會有外地人，伊到
    現場時看到被告及另一個人不是本地人，就請他們拿出身分
    證讓伊與丙○○盤查，被告從褲子後口袋拿出皮夾，再從皮
    夾內拿出身分證，在被告拿證件時，伊與丙○○看到被告皮
    夾裡有很多張千元紙鈔（見本院卷第35-39頁），及證人丙○○於本院審理時所證稱：當時有人告訴丁○○在郭厝巷三
    一號前有二個可疑的人，於是伊與丁○○過去，看到被告及
    另一名男子在場，伊與丁○○就出示警察身分，告訴對方有
    人檢舉他們形跡可疑，請他們把證件拿出來，被告從皮夾拿
    出證件時，伊發現被告皮夾內的千元紙鈔感覺怪異，看起來
    比較粗糙，且顏色比真鈔深，就請被告把千元紙鈔拿出給伊
    檢查，伊摸那些千元紙鈔感覺像是假鈔，就問被告這是不是
    假鈔，被告一開始說是真鈔，伊就告訴被告這應該是假鈔，
    後來被告才說這是假鈔，伊問被告帶假鈔要做什麼，被告回
    答喝酒時給小姐用的，在伊問話前，被告並未主動告訴伊或
    丁○○他持有假鈔，而且被告一開始還告訴伊那些鈔票是真
    的等語（見本院卷第64-67頁），足見被告係因警員發現其
    所持有之千元紙鈔顏色、紙質與真鈔不同，無從掩飾，始承
    認其持有偽鈔，其行為並不符合刑法第六十二條前段所定自
    首要件，從而無從援引該規定減輕其刑，爰予敘明。
三、
  (一)按刑法第一百九十六條所謂貨幣係指硬幣而言，新台幣幣券
    則應屬紙幣（最高法院六十三年台上字第二一九四號判例意
    旨參照）。故核被告所為，係犯刑法第一百九十六條第一項
    之行使偽造通用紙幣罪。被告意圖供行使之用而收集偽造通
    用紙幣之低度行為，應為其後行使偽造通用紙幣之高度行為
    所吸收，不另論罪。又行使偽造紙幣，本含有詐欺性質，苟
    其行使之偽幣，在形式上與真幣相同，足以使一般人誤認為
    真幣而矇混使用者，即屬行使偽造紙幣而不應以詐欺罪論擬
    ，最高法院著有二十九年上字第一六四八號判例可資參照，
    是被告以偽鈔充作真鈔使用之行為，不另構成詐欺罪。
  (二)次按刑法第一百九十六條第一項前段所稱之「行使」，係指
    以偽作真而置該物於其通常存在或流通狀態下加以使用之行
    為；而同條項後段所稱之「交付」，則係指於他方知悉之情
    況下，將對於物之支配管領力移轉於對方之行為（最高法院
    九十四年度台上字第三一八四號判決意旨參照）。本件被告
    將偽鈔充作真鈔加以使用，所為係犯行使偽造通用紙幣罪，
    已如前述，公訴意旨認被告所為係犯意圖供行使之用而交付
    偽造通用紙幣罪，容有未合，惟此二罪名均規定在同一法條
    同一項次內，尚不生變更起訴法條之問題，併予敘明。
  (三)被告先後五次行使偽造通用紙幣犯行，時間緊接，犯罪構成
    要件相同，顯係基於概括犯意為之，應依連續犯之規定論以
    一罪，並加重其刑。
  (四)爰審酌被告收集、行使偽鈔，其行為足以影響社會金融交易
    秩序，惟所行使之數量不多，犯罪所生損害尚非鉅額，且事
    後坦認犯行，表示悔意，暨其犯罪之動機、目的、手段等一
    切情狀，量處如主文所示之刑。
  (五)扣案偽造之一千元紙鈔十九張，屬於偽造之通用紙幣，不問
    屬於犯人與否，均應依刑法第二百條規定，宣告沒收。
據上論斷，應依刑事訴訟法第二百九十九條第一項前段，刑法第
五十六條、第一百九十六條第一項、第二百條，罰金罰鍰提高標
準條例第一條前段，判決如主文。
中    華    民    國    95    年    1     月    13    日
                  刑事第十二庭  審判長法  官  王鏗普
                                      法  官  莊深淵
                                      法  官  羅智文
上正本證明與原本無異。
如不服本判決，應於送達後十日內向本院提出上訴狀（須附繕本
），上訴於臺灣高等法院臺中分院。
                                      書記官  孫立文
中    華    民    國    95    年    1     月    13    日
附錄本案論罪科刑法條
刑法第196條第1項
行使偽造、變造之通用貨幣、紙幣、銀行券，或意圖供行使之用
而收集或交付於人者，處3年以上10年以下有期徒刑，得併科5000
元以下罰金。


司法院資訊處製作；財團法人民間司法改革基金會備份。
